臺灣桃園地方法院刑事判決                                         111年度交簡上字第80號
上  訴  人
即  被  告  孫龍翔


上列上訴人即被告因過失傷害案件，不服本院民國110年12月21
日所為之110年度壢交簡字第2448號第一審刑事簡易判決（聲請
簡易判決處刑案號：110年度調偵字第1544號），提起上訴，本
院管轄之第二審合議庭判決如下：
    主  文
原判決撤銷。
孫龍翔犯過失傷害罪，處拘役參拾日，如易科罰金，以新臺幣壹
仟元折算壹日。
    事  實
一、孫龍翔於民國109年12月20日中午，駕駛車牌號碼000－0000
    號營業用小客車，沿桃園市中壢區莊敬路（下僅稱路名）往
    強國路方向行駛，於當日中午12時54分許，行經莊敬路811
    巷口，本應注意汽車迴車前，應暫停並顯示左轉燈光或手勢
    ，看清無來往車輛，並注意行人通過，始得迴轉，而依當時
    天候晴、日間自然光線、柏油路面乾燥、無缺陷、無障礙物
    、視距良好等情狀，並無不能注意之情事，竟疏未注意來往
    車輛，貿然迴轉，適其左後方有賴履健騎乘車牌號碼000－00
    00號普通重型機車，沿該路段同向直行駛來，行經上開無號
    誌交岔路口，亦疏未注意車前狀況及減速慢行，見孫龍翔貿
    然迴轉之際，旋即急煞而自摔倒地，致賴履健受有右側肩膀
    挫傷及右側鎖骨閉鎖性骨折等傷害。
二、案經賴履健（聲請簡易判決處刑書誤載為「孫龍翔」，應予
    更正）訴由桃園市政府警察局中壢分局報請臺灣桃園地方檢
    察署檢察官偵查後聲請簡易判決處刑。
    理  由
壹、程序部分：
一、按被告以外之人於審判外之言詞或書面陳述，除法律有規定
    者外，不得作為證據；又被告以外之人於審判外之陳述，雖
    不符合同法第159條之1至第159條之4規定，但經當事人於審
    判程序同意作為證據，法院審酌該言詞陳述或書面陳述作成
    時之情況，認為適當者，亦得為證據。當事人、代理人或辯
    護人於法院調查證據時，知有第159條第1項不得為證據之情
    形，而未於言詞辯論終結前聲明異議者，視為有前項之同意
    ，刑事訴訟法第159條第1項及第159條之5分別定有明文。經
    查，本判決下列所引用之被告以外之人於審判外之陳述（含
    書面陳述），檢察官、被告孫龍翔迄至本院言詞辯論終結前
    均未聲明異議，本院審酌上開證據資料製作時之情況，尚無
    違法不當及證明力明顯過低之瑕疵，亦認為以之作為證據應
    屬適當，揆諸前開規定，爰依刑事訴訟法第159條之5規定，
    認前揭證據資料均有證據能力。
二、本件認定事實所引用之本件卷內之非供述證據，檢察官及被
    告均未主張排除前開證據之證據能力，且迄於本院言詞辯論
    終結前均未表示異議，本院審酌前開非供述證據並無證據證
    明係公務員違背法定程序所取得，亦無刑事訴訟法第159條
    之4之顯有不可信之情況與不得作為證據之情形，是本件認
    定事實所引用之本件卷內之非供述證據，均認為有證據能力
    。
貳、實體部分：
一、認定事實之理由及依據：
  ㈠上揭犯罪事實，業據被告孫龍翔於本院審理時坦承不諱（詳
    見上訴卷第160頁、第165頁），核與證人即告訴人賴履健於
    警詢、偵訊時之證述內容大致相符（詳見桃檢110偵11501號
    卷第19至20頁、第65至67頁），並有衛生福利部桃園醫院10
    9年12月20日診斷證明書、道路交通事故現場圖、道路交通
    事故調查報告表㈠㈡、公路監理電子閘門查詢汽車駕駛人結果
    、監視器畫面翻拍照片、刑案現場照片、本院勘驗筆錄及勘
    驗監視器畫面截圖在卷可稽（詳見桃檢110偵11501號卷第17
    頁、第21頁、第23頁、第25頁、第37頁、第39頁、第43至47
    頁；本院上訴卷第80至82頁、第85至93頁），足見被告前開
    任意性自白核與事實相符，應堪予採信。
  ㈡按汽車迴車前，應暫停並顯示左轉燈光或手勢，看清無來往
    車輛，並注意行人通過，始得迴轉，道路交通安全規則第10
    6條第5款分別定有明文。經查，本案被告為領有合格普通重
    型機車駕駛執照之駕駛，此有公路監理電子閘門有關證號查
    詢汽車駕駛人資料在卷可考（詳見桃檢110 偵11501 號卷第
    37頁），顯見被告應知悉並注意確實遵守上開事項，有上開
    法律規定之注意義務。再者，依卷附之道路交通事故調查報
    告表㈠、監視器畫面翻拍照片及事故現場照片所示，本件道
    路交通事故發生當時天候為晴，日間自然光線，路況係乾燥
    、無缺陷之柏油路面，又無障礙物，且視距良好等情（詳見
    桃檢110 偵11501 號卷第23頁、第43至47頁），顯見被告於
    案發當時之視線、視野自屬清朗無礙，當能確切掌握路上各
    人、車來往之動態，並無不能注意之情事。詎被告駕駛車輛
    行至肇事地點時，未看清楚來往車輛，即貿然迴車，致同向
    由告訴人所騎乘之機車，見狀急煞而自摔倒地，而肇致本件
    車禍，足見被告對本件車禍之發生確有違規迴轉之過失，應
    甚明確。又按行經無號誌之交岔路口，應減速慢行，作隨時
    停車之準備；汽車行駛時，駕駛人應注意車前狀況及兩車並
    行之間隔，並隨時採取必要之安全措施，道路交通安全規則
    第93條第1項第2款、第94條第3項亦有明文規定。而告訴人
    為領有合格普通重型機車駕駛執照之駕駛，業據告訴人陳稱
    在卷（詳見桃檢110偵11501號卷第19
    頁），則告訴人亦應知悉並注意確實遵守上開事項，有上開
    法律規定之注意義務，且觀諸監視器畫面截圖所示，告訴人
    於本件事故發生前，原先即騎乘機車行駛在事發路段之同向
    車道上，在騎至無號誌交岔路口之事發地點時，並未減速，
    在見被告駕車顯示左方向燈貿然迴轉時，旋即急煞而自摔倒
    地等情（詳見桃檢110偵11501號卷第43至44頁），並經本院
    勘驗屬實（詳見本院上訴卷第80至81頁、第85至93頁），由
    此可知，告訴人行經無號誌交岔路口，亦未減速慢行及疏未
    注意車前狀況，於本件事故即同有過失。再者，本院依被告
    聲請將本件送請桃園市政府車輛行車事故鑑定委員會鑑定本
    件車禍肇事責任，該會鑑定意見為：「一、孫龍翔駕駛營業
    用小客車行經無號誌交岔路口，先行右偏後即顯示左方向燈
    未看清來往車輛行左迴轉，為肇事主因。二、賴履健駕駛普
    通重型機車行經無號誌交岔路口，未減速慢行且未充分注意
    車前狀況，為肇事次因。」等語，有該會111 年9 月12日桃
    交鑑字第1110006595號函暨所附鑑定意見書附卷可憑（詳見
    本院上訴卷第117至122頁），亦與本院前揭認定相同。又告
    訴人因本件車禍受有上開傷害，被告過失行為與告訴人受傷
    間，自有相當因果關係。
　㈢另按刑法上之過失，係指行為人雖非故意，但按其情節應注
    意，並能注意，而不注意者而言，至於被害人是否與有過失
    ，充其量僅為被告於民事訴訟程序中就其應負之民事損害賠
    償責任得主張之抗辯事由，仍無從免除被告依交通安全法令
    所應承擔之注意義務，且刑法上過失傷害罪係在處罰行為人
    因個人之過失而致他人受傷之行為，只以加害人之過失行為
    致被害人發生受傷之結果即為已足，縱使告訴人就車禍事故
    之發生亦有過失，仍無解於被告應負之過失傷害刑事責任之
    成立，是本件車禍事故之發生，告訴人雖與有過失，業如前
    述，仍無解於被告過失傷害刑責之成立。
  ㈣綜上所述，本案事證已臻明確，被告犯行堪予認定，應依法
    論科。 　
二、論罪科刑及撤銷改判部分：
  ㈠核被告所為，係犯刑法第284條前段之過失傷害罪。
  ㈡又被告於肇事後，於犯罪未被有偵查權之機關或公務員發覺
    前，即向據報前往現場處理之警員承認為肇事人，此有桃園
    市政府警察局中壢分局自強派出所道路交通事故肇事人自首
    情形紀錄表在卷可稽（詳見桃檢110偵11501號卷第31頁），
    嗣並接受裁判，合於自首要件，爰依刑法第62條前段之規定
    ，減輕其刑。
  ㈢原審認被告罪證明確，予以論罪科刑，固非無見。然查：
  ⒈被告於原審判決後，於本院上訴審審理時終坦承有本件過失
    傷害之犯行，堪認其犯後已有悔意，犯後態度之情狀與原審
    有別，此為本院程序中新發生之事證，涉及刑法第57條第10
    款量刑審酌時應注意之事項，且應予評價為量刑之減輕因子
    ，原審未及審酌據為量刑之依據，尚有未合，則被告上訴請
    求從輕量刑，非無理由。
　⒉本件告訴人騎車至無號誌交岔路口之事發地點時，並未減速
    慢行及疏未注意車前狀況，故對於本件車禍之發生亦與有過
    失，而原審就此未予審酌，亦有未恰。
　⒊綜上，本件被告上訴為有理由，且原判決亦有前揭可議之處
    ，應由本院將原判決撤銷改判。
　㈣爰審酌被告領有合格駕駛執照，本應遵守交通規則，小心謹
    慎駕駛，以維自身及他人之安全，竟一時輕忽，貿然駕車迴
    轉，肇致本件車禍，因而致告訴人受有上揭傷害，殊值非難
    ，惟念被告犯後於本院審理時終能坦承犯行，態度尚可，兼
    衡被告之智識程度、過失之情節、告訴人所受傷勢程度、告
    訴人與有過失及尚未與告訴人達成和解等一切情狀，量處如
    主文所示之刑，並諭知易科罰金之折算標準。　
據上論斷，應依刑事訴訟法第455條之1第1項、第3項、第369條
第1項前段、第364條、第299條第1項前段，刑法第284條前段、
第62條前段、第41條第1項前段，刑法施行法第1條之1第1項，判
決如主文。
本案經檢察官楊挺宏聲請簡易判決處刑，檢察官劉哲名到庭執行
職務 　　　
中　　華　　民　　國　　111 　年　　10 　月　　20　　 日
                  刑事第十七庭審判長法　官  張明道
                                    法　官  蕭淳尹
                                    法　官  李思緯
以上正本證明與原本無異。
不得上訴。
　　　　　　　　　　　　　　　      書記官　吳怡靜
中　　華　　民　　國　　111 　年　　10　　月　　20　　日

附錄論罪科刑法條：
刑法第284條前段。
中華民國刑法第284條
因過失傷害人者，處1年以下有期徒刑、拘役或10萬元以下罰金
；致重傷者，處3年以下有期徒刑、拘役或30萬元以下罰金。